【裁判字號】    99,交聲,2995
【裁判日期】    991022
【裁判案由】    交管條例聲異
【裁判全文】
臺灣板橋地方法院交通事件裁定        99年度交聲字第2995號
原處分機關  臺北市交通事件裁決所
異  議  人
即受處分人  甲○○
                    2
上列異議人即受處分人因違反道路交通管理處罰條例案件，不服
原處分機關於中華民國99年9 月21日所為之裁決處分（裁決書案
號：北市裁罰字第裁22-AOOXDT442號），聲明異議，本院裁定如
下：
    主  文
原處分關於罰鍰新臺幣肆萬玖仟伍佰元部分撤銷。
    理  由
一、原處分意旨略以：異議人即受處分人甲○○於民國98年6 月
    27日凌晨2 時34分許，駕駛車牌號碼8C-8588 號自用小客車
    ，在臺北市○○○路為警攔停，經測試檢定其吐氣酒精濃度
    達每公升0.99毫克，超過規定標準，經臺北市政府警察局交
    通警察大隊警員掣單舉發；爰依道路交通管理處罰條例第35
    條第1 項第1 款規定，裁處罰鍰新臺幣（下同）49500 元，
    吊扣駕駛執照12個月，並應依同條例第24條第1 項第2 款規
    定，接受道路交通安全講習。
二、聲明異議意旨略以：異議人酒後駕車，業經檢察官為緩起訴
    處分，命向國庫支付60000 元，原處分機關復予裁罰49500
    元，違反一事不二罰之原則，爰依法聲明異議，請求撤銷原
    處分機關關於罰鍰部分所為之處分。
三、按汽車駕駛人飲用酒類或其他類似物後其吐氣所含酒精濃度
    超過每公升0.25毫克或血液中酒精濃度超過百分之0.05以上
    者，不得駕車；又汽車駕駛人，駕駛汽車經測試檢定，酒精
    濃度超過規定標準者，處新臺幣15000 元以上60000 元以下
    罰鍰，並當場移置保管該汽車及吊扣其駕駛執照1 年，另應
    接受道路交通安全講習，道路交通安全規則第114 條第2 款
    、道路交通管理處罰條例第35條第1 項第1 款、第24條第1
    項第2 款分別定有明文。經查：
  (一)異議人於98年6 月27日凌晨2 時34分許，駕駛車牌號碼8C-
    8588號自用小客車，在臺北市○○○路為警攔停，經測試檢
    定其吐氣酒精濃度達每公升0.99毫克，超過規定標準，經臺
    北市政府警察局交通警察大隊警員掣單舉發之事實，有臺北
    市政府警察局北市警交大字第AOOXDT442 號舉發違反道路交
    通管理事件通知單1 件附卷可資佐證，且為異議人所不爭執
    ，此情足堪認定。
  (二)惟按一行為同時觸犯刑事法律及違反行政法上義務規定者，
    依刑事法律處罰之；但其行為應處以其他種類行政罰或得沒
    入之物而未經法院宣告沒收者，亦得裁處之。前項行為如經
    不起訴處分或為無罪、免訴、不受理、不付審理之裁判確定
    者，得依違反行政法上義務規定裁處之，行政罰法第26條規
    定甚明。考其立法理由，係以刑罰與行政罰處罰行為人違法
    行為之目的相同，若依刑事法律處罰，以足資警惕行為人，
    即無一事二罰再處行政罰之必要。而檢察官依刑事訴訟法第
    253 條之2 規定命被告為金錢給付、勞務給付及處遇措施，
    此項金錢給付、勞務提供雖非刑罰性質，然已涉及被告之人
    身自由及財產拘束，其性質亦屬對被告之制裁，影響個人財
    產、自由、尊嚴等，實質上應屬行政罰法第26條第1 項所指
    依刑事法律之處罰，倘行政機關再為與刑罰相類之罰鍰處分
    ，無異一罪二罰。
  (三)異議人酒後駕車，涉犯刑法第185 條之3 違背安全駕駛致公
    共危險罪，經臺灣臺北地方法院檢察署檢察官於98年7 月17
    日以98年度偵字第16075 號為緩起訴處分，緩起訴處分期間
    1 年，命異議人向國庫支付60000 元，而於99年8 月5 日緩
    起訴期間期滿，有前開緩起訴處分書、臺灣高等法院被告前
    案紀錄表各1 件在卷足稽。異議人既經檢察官為緩起訴處分
    ，命繳付相當金錢確定，其金額並未低於道路交通管理處罰
    條例第92條第3 項所定最低罰鍰基準，參酌前開說明，原處
    分機關復予裁罰49500 元，即有未合。異議人就此部分聲明
    異議，為有理由，應由本院將原處分機關關於罰鍰49500 元
    之處分撤銷，以昭審慎。
據上論斷，應依道路交通案件處理辦法第20條，裁定如主文。
中    華    民    國    99    年    10    月    22    日
                  交通法庭  法  官  廖怡貞
以上正本證明與原本無異
如不服本裁定應於送達後5 日內向本院提出抗告狀
                            書記官  林惠齡
中    華    民    國    99    年    10    月    22    日

司法院資訊處製作；財團法人民間司法改革基金會備份。
